【裁判字號】    99,消債抗,39
【裁判日期】    990908
【裁判案由】    更生事件
【裁判全文】
臺灣臺北地方法院民事裁定            99年度消債抗字第39號
抗  告  人  甲○○
上列抗告人因消費者債務清理事件聲請更生，對於中華民國99年
3月22日本院99年度消債更字第63號裁定提起抗告，本院裁定如
下：
    主  文
抗告及保全處分之聲請均駁回。
抗告程序費用新臺幣壹仟元由抗告人負擔。
    理  由
一、按債務人與金融機構協商成立者，不得聲請更生或清算，但
    因不可歸責於己之事由，致履行顯有重大困難者，不在此限
    ，消費者債務清理條例（下稱消債條例）第151條第5項定有
    明文。此項規定旨在避免債務人任意毀諾已成立之協商，濫
    用更生或清算之裁判上債務清理程序。蓋以債務清償方案係
    經當事人行使程序選擇權所為之債務清理契約，債務人應受
    該成立之協議所拘束。債務人既已與金融機構協商成立，如
    認該協商方案履行有其他不適當情形，自仍應再循協商途徑
    謀求解決，不得逕依消債條例聲請更生。且消債條例更生之
    規範目的，係在維持債務人基本生活之情況下，於債務人之
    能力範圍內盡力清償債務，非謂債務人得任意利用債務清理
    程序減輕債務，因此，為避免債務人針對已成立之協商方案
    任意毀諾，濫用更生或清算之債務清理程序，須債務人於因
    不可歸責於己之事由，致其無法履行原定清償方案，始例外
    得依消債條例聲請更生或清算。
二、抗告意旨略以：抗告人原月薪為32,500元，於民國97年7月
    31 日與債權銀行協商成立，約定分180期、年利率4%、每月
    清償15,681元。抗告人繳付17期後，因公司停業遭資遣而失
    業，抗告人中年再就業不易，另尋工作之月薪僅為20,000元
    ，扣除主計處公告99年台北市最低生活費用14,614元、分擔
    扶養費用3,500元後，不足繳付協商債務，因而於99年2月間
    毀諾。抗告人雖於高雄市區擁有一筆房地，然該房地之公告
    現值僅有1,125,585元，且尚有自用住宅貸款餘額1,679,215
    元，不足再清償抗告人所負之2,413,384元無擔保債務。是
    以，抗告人之資產及現有收入確有不足清償所負債務之虞，
    且抗告人履行協商債務有重大困難，係不可歸責於抗告人之
    事由，原審駁回抗告人之更生聲請顯有不當，請求廢棄，准
    予抗告人更生之聲請等語。
三、經查：抗告人負有無擔保債務金額總計2,413,384元，其與
    最大債權銀行國泰世華商業銀行於97年7月31日達成協商，
    並將債務清償方案送本院審核，經本院以97年度消債核字第
    2980號民事裁定予以認可，而協商方案為自97年8月10日起
    ，分180期、年利率4%、每月繳付15,681元，此有債權人清
    冊、前置協商機制協議書及本院97年度消債核字第2980號民
    事裁定等件影本附卷可稽，堪可認定。據抗告人稱，其失業
    後另尋工作所得每月薪資僅為20,000元，扣除主計處公告99
    年台北市最低生活費用14,614元及分擔受扶養人楊修維之扶
    養費3,500元後，剩餘所得不足以支付協商債務每月15,681
    元。然以抗告人失業前所得薪資每月32,500元計算，扣除每
    月最低生活費用14,614元及分擔扶養費3,500元後，亦不足
    支付每月15,681元之協商債務（計算式32,500－14,614－
    3,500 －15,681＝－1,295），抗告人仍能正常履約，況且
    抗告人並未提出每月生活最低支出之明細及佐證、配偶沈照
    晉之收入及資產狀況，亦未說明抗告人與配偶如何分擔家庭
    支出費用及受扶養人扶養費用之分擔比例，難以審酌抗告人
    是否確係無法負擔協商債務。退步言之，抗告人現有工作收
    入，並有位於高雄市區之房地各一筆，該房地目前尚出租第
    三人沈陽娟，有臺灣高雄地方法院民事行處99年7月15日雄
    院高99司執英字第41636號通知影本附卷可按，應認抗告人
    有還款能力，縱因收入減少而就原協商方案有履行不便之情
    形，仍非不可經由同條例所規定之協商程序，再與債權人重
    新協商，訂定適當可行之清償方案。抗告人自當循此途徑以
    求解決，方符合同條例兼顧保障債權人公平受償及重建復甦
    債務人經濟生活之立法目的。何況縱經債權人持上開本院97
    年度消債核字第2980號民事裁定為執行名義聲請執行抗告人
    之薪資，抗告人仍得依強制執行法第122條之規定，請求執
    行法院不得強制執行維持抗告人及其共同生活之親屬生活所
    必需之薪資，已足以維持抗告人及其共同生活之親屬之經濟
    生活。是以，抗告人率予毀諾，逕為聲請本件更生，並不適
    當。
四、綜上所述，難認抗告人有何不可歸責於己之事由，致履行顯
    有重大困難之情事，其更生之聲請與前開規定不相符合。從
    而，原審裁定駁回抗告人更生之聲請，核無違誤，抗告意旨
    猶執前詞，指摘原裁定不當，求予廢棄另為裁定，為無理由
    ，應予駁回。
五、另抗告人依消債條例第19條規定，聲請准予為抗告人財產之
    保全處分，停止臺灣高雄地法院99年度司執字第41636號強
    制執行事件對抗告人之不動產強制執行。惟本件更生之聲請
    既經駁回，抗告人保全處分之聲請自失所附麗，應併予駁回
    ，附此敘明。
六、據上論結，本件抗告為無理由，依消費者債務清理條例第15
    條、民事訴訟法第495條之1第1項、第449條第1項、第95條
    、第78條，裁定如主文。
中    華    民    國    99    年    9     月     8    日
                民事第一庭    審判長法  官  朱漢寶
                                    法  官  洪文慧
                                    法  官  陳文正
上為正本係照原本作成
本件不得再抗告
中    華    民    國    99    年    9     月     8    日
                            書  記  官  詹雪娥

司法院資訊處製作；財團法人民間司法改革基金會備份。
